【裁判字號】    97,交聲,195
【裁判日期】    970526
【裁判案由】    聲明異議
【裁判全文】
臺灣屏東地方法院交通事件裁定         97年度交聲字第195號
原處分機關  交通部公路總局高雄區監理所屏東監理站
異  議  人  甲○○
即受處分人
上列受處分人因違反道路交通管理處罰條例案件，對於原處分機
關於民國96年5 月14日所為之處分（原處分案號：屏監違字第裁
82-V00000000號），聲明異議，本院裁定如下：
    主  文
原處分撤銷。
甲○○汽車駕駛人，駕駛汽車，經測試檢定酒精濃度超過規定標
準，處罰鍰新臺幣萬元，並應接受道路交通安全講習。
    理  由
一、原處分意旨略以：異議人即受處分人甲○○領有聯結車普通
    駕駛執照，於民國97年4 月18日21時38分，騎乘車牌號碼ZN
    X-239 號輕型機車，在屏東縣潮州鎮台一線御花園處，因經
    警測試檢定其酒精濃度超過規定之標準之違規，為屏東縣警
    察局潮州分局以屏警交字第V00000000 號舉發違反道路交通
    管理事件通知單舉發，而依道路交通管理處罰條例第35條第
    1 項第1 款之規定，裁處罰鍰新臺幣30,000元，吊扣其聯結
    車普通駕駛執照12個月，並施以道安講習之處分。
二、異議意旨略以：伊對上述酒後駕車行為經裁處罰鍰部分坦然
    接受，惟伊係騎乘輕型機車，原處分竟裁處吊扣伊之聯結車
    駕駛執照，於法實有不合，為此聲明異議，請求撤銷原處分
    云云。
三、按汽車駕駛人，駕駛汽車經測試檢定酒精濃度超過規定標準
    者，處新臺幣15,000元以上60,000元以下罰鍰，並當場移置
    保管該汽車及吊扣其駕駛執照一年；又汽車駕駛人有第35條
    第1 項規定之情形，應接受道路交通安全講習，道路交通管
    理處罰條例第35條第1 項第1 款、第24條第1 項第2 款分別
    定有明文，而異議人就其所為上開違規行為經原處分機關裁
    處罰鍰新臺幣30,000元部分並不爭執，自應依法裁處。次按
    道路交通管理處罰條例第68條於94年12月14日修正公布、95
    年3 月1 日施行，修正前該條規定：「汽車駕駛人，因違反
    本條例及道路交通安全規則之規定，受吊扣或吊銷駕駛執照
    處分時，吊扣或吊銷其持有各級車類之駕駛執照。」，修正
    後則改為：「汽車駕駛人，因違反本條例及道路交通安全規
    則之規定，受吊銷駕駛執照處分時，吊銷其持有各級車類之
    駕駛執照。」，其修正理由在於原條文將違法或違規駕駛人
    所持有各級車類之駕駛執照一併吊扣或吊銷，失之過苛，影
    響人民之工作及生活甚鉅，乃修正為受吊扣駕駛執照處分時
    ，不再吊扣其持有各級車類之駕駛執照，而僅於受吊銷駕駛
    執照處分時，始須吊銷其持有各級車類之駕駛執照。依此修
    正理由，汽車駕駛人駕駛輕型機器腳踏車違反道路交通管理
    處罰條例及道路交通安全規則之規定，應受吊扣駕駛執照處
    分時，其所得吊扣者應僅限於輕型機器腳踏車駕駛執照，而
    不及於聯結車或其他各類駕駛執照（反之亦然），若該汽車
    駕駛人未領有輕型機器腳踏車駕駛執照，亦不得吊扣其他各
    類駕駛執照。則本件原處分以異議人酒後駕駛輕型機器腳踏
    車，無輕型機器腳踏車駕駛執照可供吊扣，即吊扣其賴以維
    生之聯結車普通駕駛執照，於法尚有未合。
四、至原處分機關雖認目前監理機關駕駛執照分為汽車駕駛執照
    及機車駕駛執照（各有不同等級之分），因此民眾可持有汽
    車駕駛執照及機車駕駛執照各1 枚，且道路交通安全規則第
    61條第1 項第4 款規定已領有小型車駕駛執照者，得駕駛輕
    型機器腳踏車，是異議人未曾考領輕型機器腳踏車駕駛執照
    ，其係以聯結車普通駕駛執照騎乘輕型機器腳踏車而免受無
    照駕駛之處罰，因此應吊扣其聯結車普通駕駛執照云云。惟
    查，按汽車駕駛執照分為：小型車普通駕駛執照、大貨車普
    通駕駛執照、大客車普通駕駛執照、聯結車普通駕駛執照、
    小型車職業駕駛執照、大貨車職業駕駛執照、大客車職業駕
    駛執照、聯結車職業駕駛執照、國際駕駛執照、輕型機器腳
    踏車駕駛執照、重型機器腳踏車駕駛執照、普通重型機器腳
    踏車駕駛執照、大型重型機器腳踏車駕駛執照各類，道路交
    通安全規則第53條定有明文，而依道路交通管理處罰條例第
    21條、第21條之1 、第22條之規定可知，駕駛執照之種類亦
    至少可區別為：輕型機器腳踏車駕駛執照、普通重型機器腳
    踏車駕駛執照、小型車駕駛執照、大貨車駕駛執照、聯結車
    駕駛執照、大客車駕駛執照，足認道路交通管理處罰條例並
    無所謂「僅可持有汽車駕駛執照及機車駕駛執照各1 枚」之
    規定，亦未將駕駛執照單純區別為汽車駕駛執照及機車駕駛
    執照之二分法，雖道路交通安全規則第61條規定汽車駕駛人
    取得高一級車類之駕駛資格者，應換發駕駛執照，然此係為
    行政管理之方便而設之規定，若因該規定即謂違規人無其違
    規時所駕車類之駕駛執照可供吊扣，即需繳送其所有之他種
    車類駕駛執照以供吊扣，則道路交通安全規則第61條顯然與
    母法即道路交通管理處罰條例第68條之規定有違，而不當限
    制違規人之權利，自不符依法行政原則，原處分機關上開見
    解尚有違誤。
五、綜上所述，原處分裁處異議人吊扣汽車駕駛執照（聯結車普
    通駕駛執照）12個月，違反道路交通管理處罰條例第68條之
    規定，於法尚有未合，從而，本件異議為有理由，爰撤銷原
    處分改諭知如主文第2 項所示之處罰。
據上論斷，應依道路交通案件處理辦法第20條，裁定如主文。
中    華    民    國    97    年    5     月    26    日
                    交通法庭    法  官  林家聖
以上正本證明與原本無異。
如不服本裁定應於收受送達後5 日內向本院提出抗告書狀敘述抗
告之理由抗告於臺灣高等法院高雄分院。
中    華    民    國    97    年    5     月    26    日
                                書記官  陳蓉柔


司法院資訊處製作；財團法人民間司法改革基金會備份。
